【裁判字號】    99,訴,1361
【裁判日期】    991130
【裁判案由】    違反毒品危害防制條例
【裁判全文】
臺灣彰化地方法院刑事判決              99年度訴字第1361號
公  訴  人  臺灣彰化地方法院檢察署檢察官
被      告  謝文法
上列被告因違反毒品危害防制條例案件，經檢察官提起公訴（99
年度毒偵字第1720號），被告於準備程序進行中，就被訴事實為
有罪之陳述，經本院合議庭裁定由受命法官獨任進行簡式審判程
序，判決如下：
    主  文
謝文法施用第一級毒品，處有期徒刑玖月，扣案之注射針筒貳支
沒收之。
    犯罪事實及理由
壹、程序事項：
    本件經被告於準備程序期日為有罪之陳述，經受命法官告知
    簡式審判程序之旨，並聽取當事人之意見後，本院認無不得
    或不宜改依簡式審判程序進行之處，爰依刑事訴訟法第273
    條之1 第1 項，裁定由受命法官獨任進行簡式審判程序，則
    依據刑事訴訟法第273 條之2 、同法第159 條第2 項之規定
    ，不適用傳聞法則有關限制證據能力之相關規定；並得依同
    法第310 條之2 之準用同法第454 條之規定製作略式判決書
    ，依法僅需記載犯罪事實、證據名稱及應適用之法條，並得
    以簡略方式為之，合先敘明。
貳、實體事項：
一、構成犯罪事實：
    謝文法前於民國91年間，因施用毒品案件，經本院裁定送觀
    察、勒戒後，認無繼續施用毒品之傾向，91年6 月11日執行
    完畢釋放，經臺灣彰化地方法院檢察署檢察官以91年度毒偵
    字第301 、1149號為不起訴處分確定。復於92年間因連續施
    用第一、二級毒品案件，經聲請強制戒治，並提起公訴；強
    制戒治部分因法律修正於93年1 月9 日釋放出所；起訴部分
    經本院以92年度訴字第901 號判處有期徒刑9 月、5 月，定
    應執行有期徒刑1 年1 月確定，93年12月16日假釋付保護管
    束，94年1 月15日因保護管束期滿視為已執行完畢（未構成
    累犯）。猶不知戒除毒癮，竟基於施用第一級毒品海洛因之
    犯意，於99年7 月23日下午3 時許，在其位於彰化縣溪州鄉
    ○○村○○路56巷32號住處房間內，以將海洛因放入注射針
    筒，再摻水注射之方式，施用第一級毒品海洛因1 次。嗣於
    99年7 月23日下午4 時許，為警在上開處所查獲，並扣得注
    射針筒2 支，經徵得其同意採集尿液送驗後，結果呈可待因
    及嗎啡陽性反應，始悉上情。
二、認定犯罪事實所憑之證據名稱：
  (一)彰化縣警察局北斗分局委託檢驗尿液代號與真實姓名對照認
    證單（代號：C130號）：足知送驗尿液為被告謝文法所親自
    排收。
  (二)詮昕科技股份有限公司99年8 月9 日濫用藥物尿液檢驗報告
    （原樣編號：C130號、報告編號：00000000號）：檢出有可
    待因及嗎啡陽性反應（可待因檢出濃度為1988ng/ml 、嗎啡
    檢出濃度為21149ng/ml）。
  (三)彰化縣警察局北斗分局扣押物品清單。
  (四)查獲時現場照片4張。
  (五)扣案注射針筒2 支。
  (六)臺灣高等法院被告前案紀錄表、刑案資料查註紀錄表、全國
    施用毒品案件紀錄表、受觀察勒戒人毒品及前科紀錄簡列表
    、矯正簡表。
  (七)被告於警詢、偵查及本院準備程序時之自白。
三、不再送觀察勒戒之理由：
    按海洛因為毒品危害防制條例第2 條第2 項第1 款所稱之第
    一級毒品，不得施用、持有。次按毒品危害防制條例於92年
    7 月9 日修正公布，自93年1 月9 日施行，其中第20條、第
    23條將施用毒品之刑事處遇程序，區分為「初犯」及「5 年
    內再犯」、「5 年後再犯」。依其立法理由之說明：「初犯
    」，經觀察、勒戒或強制戒治後，應為不起訴處分或不付審
    理之裁定；經觀察、勒戒或強制戒治執行完畢釋放後，「5
    年內再犯」者，因其再犯率甚高，原實施之觀察、勒戒及強
    制戒治既已無法收其實效，爰依法追訴或裁定交付審理。至
    於經觀察、勒戒或強制戒治執行完畢釋放後，「5 年後再犯
    」者，前所實施之觀察、勒戒或強制戒治已足以遮斷其施用
    毒品之毒癮，為期自新及協助其斷除毒癮，仍適用「初犯」
    規定，先經觀察、勒戒或強制戒治之程序。從而依修正後之
    規定，僅限於「初犯」及「5 年後再犯」二種情形，始應先
    經觀察、勒戒或強制戒治程序。倘被告於5 年內已再犯，經
    依法追訴處罰，縱其第三次（或第三次以上）再度施用毒品
    之時間，在初犯經觀察、勒戒或強制戒治執行完畢釋放5 年
    以後，已不合於「5 年後再犯」之規定，且因已於「5 年內
    再犯」，顯見其再犯率甚高，原實施觀察、勒戒或強制戒治
    ，已無法收其實效，即應依該條例第10條處罰。至於第三次
    （或第三次以上）施用毒品之時間，是否宜有期間限制？以
    多久為適宜？則分屬刑事政策、專門醫學之範圍，非審判機
    關所能決定，有待循立法途徑解決（最高法院98年度臺非字
    第252 號、97年度臺非字第540 號、95年度臺非字第59、65
    號判決，及最高法院97年9 月9 日97年度第5 次刑事庭會議
    決議參照）。本件被告於91年間，因施用毒品案件，經本院
    裁定送觀察、勒戒後，認無繼續施用毒品之傾向，91年6 月
    11日執行完畢釋放，經臺灣彰化地方法院檢察署檢察官以91
    年度毒偵字第301 、1149號為不起訴處分確定。復於92年間
    因連續施用第一、二級毒品案件，經聲請強制戒治，並提起
    公訴；強制戒治部分因法律修正於93年1 月9 日釋放出所；
    起訴部分經本院以92年度訴字第901 號判處有期徒刑9 月、
    5 月，定應執行有期徒刑1 年1 月確定，有卷附臺灣高等法
    院被告前案紀錄表可查，揆諸前開最高法院判決及決議，因
    被告於91年觀察勒戒後之5 年內，業有施用毒品之行為，則
    本次被告於99年7 月23日再次施用毒品之犯行，即與5 年後
    再犯之情形有別，自應逕行起訴。
四、論罪科刑之理由：
  (一)按海洛因係毒品危害防制條例第2 條第2 項第1 款所定之第
    一級毒品，不得非法持有、施用。核被告謝文法所為，係犯
    毒品危害防制條例第10條第1 項之施用第一級毒品罪。
  (二)被告施用毒品而持有海洛因之行為，為施用之高度行為所吸
    收，不另論罪。
  (三)爰審酌被告為高職畢業，沒有專長，原從事餐飲業，家中僅
    有父親，僅因朋友因素，方再度施用毒品，及前有多次毒品
    前科，再犯本件施用毒品之罪，亟待矯治，其施用毒品係屬
    自戕行為並未損害他人，暨其於犯罪後已深知悔悟並坦承犯
    行，同時考量施用毒品之戒癮性不高，極易一再施用等一切
    情狀，量處如主文所示之刑。
  (四)扣案之注射針筒2 支為被告所有，且係供施用海洛因所用之
    物，業經其供明在卷，應依刑法第38條第1 項第2 款之規定
    ，併予宣告沒收之。
五、適用之法律：
  (一)刑事訴訟法第273 條之1 第1 項、第299 條第1 項前段、第
    310 條之2 、第454 條。
  (二)毒品危害防制條例第10條第1 項，刑法第11條前段、第38條
    第1 項第2 款。
本案經檢察官陳隆翔到庭執行職務。
中    華    民    國    99    年    11    月    30    日
                  刑事第五庭    法  官  李淑惠
以上正本證明與原本無異。
如不服本判決應於收受判決後10日內向本院提出上訴書狀，並
應敘述具體理由。其未敘述上訴理由者，應於上訴期間屆滿後
20日內向本院補提理由書(均須按他造當事人之人數附繕本)
「切勿逕送上級法院」。
中    華    民    國    99    年    11    月    30    日
                                書記官  張清秀
附錄論罪科刑法條全文
毒品危害防制條例第10條
施用第一級毒品者，處 6 月以上 5 年以下有期徒刑。
施用第二級毒品者，處 3 年以下有期徒刑。

司法院資訊處製作；財團法人民間司法改革基金會備份。
